【裁判字號】    94,簡上,1008
【裁判日期】    950330
【裁判案由】    詐欺
【裁判全文】
臺灣高雄地方法院刑事判決            94年度簡上字第1008號
上  訴  人  臺灣高雄地方法院檢察署檢察官
被      告  癸○○
上列上訴人因被告詐欺案件，不服本院高雄簡易庭94年度簡字第
5816號中華民國94年10月11日第一審判決（聲請簡易判決處刑案
號：臺灣高雄地方法院檢察署94年度偵字第13257 、15978 、17
538 號），提起上訴及移送併案（臺灣高雄地方法院檢察署94年
度偵字第16333 、17111 、24228 、24288 號、94年度偵緝字第
2491號、95年度偵字第1270號），本院管轄之第二審合議庭認不
得以簡易判決處刑，改依通常程序審理，並自為第一審判決如下
：
    主  文
原判決撤銷。
癸○○幫助以犯詐欺罪為常業，處有期徒刑壹年貳月。犯罪所得
財物新台幣壹萬貳仟元沒收，如全部或一部不能沒收，以其財產
抵償之。
    事  實
一、癸○○於民國93年10月間某日，經由報紙得知收購金融帳戶
    之訊息，癸○○明知將自己之金融機構存摺、提款卡交付他
    人使用，將幫助他人持以供詐欺財物為常業使用，並掩飾他
    人常業詐欺所得之財物，然為得款花用，仍基於縱使有他人
    持其請領之金融機構存摺詐欺取財為常業及掩飾他人常業詐
    欺所得之財物，亦不違背其本意之幫助常業詐欺故意及洗錢
    故意，乃依廣告刊登之電話聯絡，於同年11月初某日，將所
    有之如附表一、二所示帳戶之存摺、提款卡及密碼，以郵局
    帳戶新台幣（下同）2,000 ，銀行每份帳戶1, 000元之代價
    ，交由自稱姓陳，真實姓名為「邰大任」之成年男子使用，
    共得款12,000元。嗣「邰大任」即與所屬之犯罪集團成員，
    遂共同基於意圖為自己及第三人不法所有之常業詐欺及洗錢
    之犯意聯絡，分別於附表一所示之日期，以附表一所示之方
    法，使庚○○、乙○○、丁○○、壬○、辛○○、寅○○、
    己○○、丑○○、戊○○、子○○、丙○○陷於錯誤，各於
    附表一所示時間，分別將附表一所示金額匯入癸○○上開如
    附表一所示帳戶內，嗣庚○○等人於事後察覺有異報警查緝
    ，始查悉上情。
二、案經高雄縣政府警察局等移請臺灣高雄地方法院檢察署檢察
    官聲請簡易判決處刑及移送併辦。
    理  由
壹、程序方面：
    按被告以外之人於審判外之陳述，雖不符前4 條（指刑事訴
    訟法第159 條之1 至第159 條之4）之 規定，而經當事人於
    審判程序同意作為證據，法院審酌該言詞陳述或書面陳述作
    成時之情況，認為適當者，亦得為證據，刑事訴訟法第159
    條之5 第1 項定有明文。本案被告癸○○對於證人庚○○、
    乙○○、丁○○、壬○、辛○○、寅○○、己○○、丑○○
    、戊○○、子○○、丙○○、邰大任分別於警詢所為之陳述
    ，於本院準備、審判程序時均明確表示：不爭執證據能力，
    並同意作為本案之證據等語，且本院審酌上開證人於警詢所
    為陳述作成時之狀況，認為適當，依刑事訴訟法第159 條之
    5 第1 項之規定，認為係傳聞法則之例外，應有證據能力。
貳、實體方面：
一、訊據被告對於上開犯罪事實坦承不諱，且被害人庚○○、乙○○、丁○○、壬○、辛○○、寅○○、己○○、丑○○、
    戊○○、子○○、丙○○等人，就渠等於附表一所載遭詐騙
    而損失金錢等事實於警詢陳述明確，復據證人邰大任就收購
    被告帳戶之情於警詢證述綦詳，並有癸○○之國泰世華商業
    銀行高鳳分行、台東區中小企業銀行鳳山分行、合作金庫鳳
    山分行、中華郵政鳥松仁美郵局、安泰商業銀行鳳山分行、
    中國信託商業銀行鳳山分行之開戶資料及存戶交易明細表，
    被害人庚○○等人提出之客戶交易明細單、ATM 交易明細表
    、匯款申請書、匯出匯款回條、匯款執據等在卷可稽。是被
    告之自白與事實相符，應堪採為認定有罪之依據。
二、衡諸一般社會經驗，任何人均可自由在金融機構開戶辦理金
    融機構存摺、提款卡使用，捨此不為，竟借用他人之金融機
    構存摺、提款卡，顯係為隱匿詐欺等不法所得以避免遭追緝
    ，而將自己之金融機構存摺、提款卡交付他人使用，將幫助
    他人持以供詐欺財物為常業使用，並掩飾他人常業詐欺所得
    之財物。詎被告為得款花用，仍將自己之金融機構存摺、提
    款卡交付他人使用，被告對幫助他人常業詐欺及掩飾他人常
    業詐欺所得財物之事實，顯預見其發生，而其發生並不違背
    其本意，甚為顯明。
三、另刑法上所謂常業犯，指反覆以同種類行為為目的之社會活
    動之職業性犯罪而言，至於犯罪所得之多寡，是否恃此犯罪
    為唯一之謀生職業，則非所問，縱令兼有其他職業，仍無礙
    於該常業犯罪之成立（最高法院85年度台上字第510 號判例
    參照）。邰大任與所屬之詐欺集團成員利用癸○○上開帳戶
    於附表一所示之時間，連續多次詐騙多數被害人，顯以詐欺
    為常業。綜上所述，被告幫助他人常業詐欺及掩飾他人常業
    詐欺所得財物，事證明確，犯行堪以認定。
四、論罪科刑：
（一）按刑法上之幫助犯，係對於犯罪與正犯有共同之認識，而
      以幫助之意思，對於正犯資以助力，而未參與實施犯罪之
      行為者而言，循此而論，如未參與實施犯罪構成要件之行
      為，且係出於幫助之意思提供助力，即屬幫助犯，而非共
      同正犯。本案被告提供上開金融機構帳戶之存摺、提款卡
      及密碼予邰大任等人，俾他人基於常業詐欺之犯意，多次
      向被害人詐取財物，以遂行其常業詐欺之犯行，然被告單
      純提供帳戶供人使用之行為，並不等同於向被害人施以欺
      罔之詐術行為，且亦無證據證明被告有參與常業詐欺之構
      成要件行為，是被告對於該詐欺集團遂行常業詐欺犯行，
      資以助力，自應論以幫助犯。
（二）按洗錢防制法第2 條規定本法所稱洗錢，係指下列行為：
      一掩飾或隱匿因自己重大犯罪所得財物或財產上利益者。
      二掩飾、收受、搬運、寄藏、故買或牙保他人因重大犯罪
      所得財物或財產上利益者。而按刑法第340 條之常業詐欺
      罪名，屬洗錢防制法所稱重大犯罪，洗錢防制法第3 條第
      1 項第5 款亦有規定，核被告明知交付金融機構存摺、提
      款卡予他人將幫助他人持以供詐欺財物為常業使用及掩飾
      他人常業詐欺所得之財物，仍將自己之金融機構存摺、提
      款卡交付予邰大任，被告對幫助他人常業詐欺及掩飾他人
      常業詐欺所得財物之事實，顯預見其發生，而其發生並不
      違背其本意，被告所為係犯刑法第30條第1 項前段、同法
      第340 條之幫助常業詐欺罪及違反洗錢防制法第9 條第2
      項之掩飾他人重大犯罪所得財物之洗錢罪。檢察官認被告
      係涉犯刑法第30條第1 項前段、第339 條第1 項幫助普通
      詐欺取財罪，尚有未洽，惟因兩者基本社會事實同一，且
      經本院當庭告以變更罪名要旨，爰依法變更起訴法條。又
      被告以1 個交付金融機構存摺、提款卡予他人之行為，同
      時觸犯幫助常業詐欺罪及洗錢罪，為1 行為觸犯數罪名之
      想像競合關係，應從一重論以幫助常業詐欺罪。被告為幫
      助犯，依刑法第30條第2 項之規定，減輕其刑。
（三）再檢察官雖未就被告幫助他人詐騙被害人丁○○、壬○、
      辛○○、寅○○、己○○、丑○○、戊○○、丙○○之犯
      罪事實聲請簡易判決處刑，惟此部分與被告前揭幫助他人
      詐騙被害人庚○○、乙○○、子○○之犯行間係同一事實
      ，實質上一罪，為聲請簡易判決效力所及，本院自應併予
      審理，附此敘明。
（四）爰審酌被告僅為圖微薄利益，竟提供帳戶供他人逃避犯罪
      之查緝，足以使詐欺集團肆無忌憚從事常業詐欺犯行，不
      僅助長犯罪歪風及增加追緝犯罪之困難，更造成被害人求
      償無門，且考量本件被害人人數及所受損害金額，被告犯
      罪所得財物為12,000元，參以被告犯後坦承犯行，態度尚
      佳等一切情形，量處如主文所示之刑。
五、至被告因提供及收購前揭帳戶為人洗錢，共計取得12,000元
    之現金，此為其因犯洗錢罪所得財物，業據被告供述在卷，
    應依洗錢防制法第12條第1 項規定，併予宣告沒收之，如全
    部或一部不能沒收時，以其財產抵償之。另外，被告所有供
    本件詐騙匯款使用如附表一所示之金融機構帳戶存摺及提款
    卡，雖係被告幫助犯罪所用之物，惟並未扣案，且經被告轉
    售他人，已非被告所有之物，爰不另為沒收宣告。
六、原審予以論罪科刑固非無見，惟查：（一）被告所為係犯刑
    法第340 條常業詐欺罪之幫助犯及洗錢防制法第9 條第2 項
    之洗錢罪，已如前述，原判決認被告僅係犯刑法第339 條第
    1 項詐欺取財罪之幫助犯，尚有未洽。（二）臺灣高雄地方
    法院檢察署94年度偵字第16333 、24228 、24288 號、94年
    度偵緝字第2491號、95年度偵字第1270號移送併辦被告幫助
    詐欺集團詐騙部分，原審未及審酌，亦有未合，檢察官提起
    上訴指摘及此，為有理由，應由本院將原判決予以撤銷，另
    自為判決。
七、末按檢察官聲請以簡易判決處刑之案件，經法院認為有第45
    1 條之1 第4 項但書之情形者，應適用通常訴訟程序審判之
    ，刑事訴訟法第452 條定有明文；且對於簡易判決之上訴，
    準用刑訴法第三編第一章及第二章之規定，管轄第二審之地
    方法院合議庭受理簡易判決上訴案件，應依通常程序審理。
    其認案件有刑訴法第452 條之情形者，應撤銷原判決，逕依
    通常程序為第一審判決，法院辦理刑事訴訟簡易程序案件應
    行注意事項第14項亦有規定。本件檢察官就被告之幫助詐欺
    犯行聲請簡易判決處刑，然經本院審理後，認被告尚有其他
    具實質上一罪關係即併案之幫助詐欺部分之事實，本院認不
    應量處6 月以下之有期徒刑，足認檢察官之聲請簡易判決處
    刑為不適當，致有刑事訴訟法第451 條之1 第4 項但書第2
    款之情形，依照前揭規定，原審適用簡易處刑程序，於法尚
    難謂合，應由本院合議庭逕依通常程序審理後，自為第一審
    判決，附此敘明。
據上論斷，應依刑事訴訟法第455 條之1 第1 項、第3 項、第36
9 條第1 項前段、第364 條、第299 條第1 項前段、第300 條，
洗錢防制法第9 條第2 項、第12條第1 項，刑法第11條、第30條
、第340 條、第55條，判決如主文。
本案經檢察官甲○○到庭執行職務。
中    華    民    國    95    年    3    月    30     日
                  刑事第四庭  審判長法  官  郭致利
                                    法  官  陳振嘉
                                    法  官  林意芳
以上正本證明與原本無異。
如不服本判決，應於收受送達後10日內向本院提出上訴書狀。
中    華    民    國    95    年    3    月    30     日
                                    書記官  曾秀鳳
附錄本案論罪科刑法條：
刑法第340條
以犯第339 條之罪為常業者，處1 年以上7 年以下有期徒刑，得
併科50,000元以下罰金。
洗錢防制法第9條第2項
犯第2 條第2 款之罪者，處7 年以下有期徒刑，得併科新臺幣5
百萬元以下罰金。
附表一：
┌────┬────┬───┬────────┬──────┐
│ 銀  行 │ 帳  號 │被害人│犯  罪  手  法  │ 損失金額   │
│ 名  稱 │        │      │                │ （新台幣） │
├────┼────┼───┼────────┼──────┤
│中華郵政│00000000│庚○○│詐騙集團於93.12.│124,000元   │
│股份有限│117246  │      │21以電話佯稱中獎│            │
│公司鳥松│        │      │需先匯律師費、佣│            │
│仁美郵局│        │      │金之方式詐騙，致│            │
│        │        │      │使被害人庚○○陷│            │
│        │        │      │於錯誤，於94.01.│            │
│        │        │      │25匯款至被告謝敏│            │
│        │        │      │聰帳戶內        │            │
│        │        ├───┼────────┼──────┤
│        │        │乙○○│詐騙集團分別於93│(1)93.12.28：│
│        │        │      │.11.25、26等日以│   313,000元│
│        │        │      │電話佯稱中獎之方│(2)94.01.04: │
│        │        │      │式詐騙，致使被害│   260,000元│
│        │        │      │人乙○○陷於錯誤│(3)94.01.05：│
│        │        │      │，分別於93.12.28│   124,000元│
│        │        │      │、94.01.04、94. │   、140,500│
│        │        │      │01.05匯款至被告 │   元       │
│        │        │      │癸○○之帳戶內  │共837,500元 │
│        │        ├───┼────────┼──────┤
│        │        │丁○○│詐騙集團以電話佯│(1)94.01.11：│
│        │        │      │稱中獎之方式於94│    30,000元│
│        │        │      │年01月多次詐騙，│(2)94.01.13: │
│        │        │      │致使被害人丁○○│   442,000元│
│        │        │      │分別於94.01.11、│(3)94.01.24：│
│        │        │      │94.01.13、94.01.│   148,000元│
│        │        │      │24、94.01.25、94│(4)94.01.25: │
│        │        │      │.01.26 至被告謝 │   124,020元│
│        │        │      │敏聰帳戶內      │(5)94.01.26：│
│        │        │      │                │    70,000元│
├────┼────┼───┼────────┼──────┤
│台東企銀│00000000│壬○  │詐騙集團於93.12.│(1)93.12.23：│
│鳳山分局│00000000│      │22以電話佯稱中獎│    90,300元│
│        │5321    │      │之方式詐騙，致使│(2)93.12.27：│
│        │        │      │被害人壬○陷於錯│   200,000元│
│        │        │      │誤，分別於93.12.│共290,300元 │
│        │        │      │23、93.12.27匯款│            │
│        │        │      │至被告癸○○帳戶│            │
│        │        ├───┼────────┼──────┤
│        │        │辛○○│詐騙集團於93.12.│(1)90,300元  │
│        │        │      │21以電話佯稱中獎│(2)70,000元  │
│        │        │      │之方式詐騙，致使│            │
│        │        │      │被害人辛○○陷於│            │
│        │        │      │錯誤，於93.12.23│            │
│        │        │      │二次匯款至被告謝│            │
│        │        │      │敏聰帳戶        │            │
├────┼────┼───┼────────┼──────┤
│安泰銀行│00000000│寅○○│詐騙集團於94.03.│76,000元    │
│鳳山分行│135300  │      │09以電話佯稱中獎│            │
│        │        │      │之方式詐騙，致使│            │
│        │        │      │被害人寅○○陷於│            │
│        │        │      │錯誤，於同日匯款│            │
│        │        │      │至被告癸○○帳戶│            │
│        │        ├───┼────────┼──────┤
│        │        │己○○│詐騙集團於94.03.│75,000元    │
│        │        │      │10以電話佯稱中獎│            │
│        │        │      │之方式詐騙，致使│            │
│        │        │      │被害人己○○陷於│            │
│        │        │      │錯誤，於94.03.11│            │
│        │        │      │匯款至被告癸○○│            │
│        │        │      │帳戶            │            │
│        │        ├───┼────────┼──────┤
│        │        │丑○○│詐騙集團於94.03.│110,000元   │
│        │        │      │21以電話佯稱中獎│            │
│        │        │      │之方式詐騙，致使│            │
│        │        │      │被害人丑○○陷於│            │
│        │        │      │錯誤，於94.03.21│            │
│        │        │      │匯款至被告癸○○│            │
│        │        │      │帳戶            │            │
├────┼────┼───┼────────┼──────┤
│合作金庫│00000000│戊○○│詐騙集團以電話佯│99,983元    │
│鳳山分行│46300   │      │稱現金卡需改密碼│            │
│        │        │      │之方式詐騙，致使│            │
│        │        │      │被害人戊○○陷於│            │
│        │        │      │錯誤，於94.03.14│            │
│        │        │      │匯款至被告癸○○│            │
│        │        │      │帳戶內          │            │
└────┴────┴───┴────────┴──────┤
│國泰世華│00000000│子○○│詐騙集團於94.03.│99,983元    │
│商業銀行│00000000│      │15以行動電話簡訊│            │
│高鳳分行│        │      │佯稱信用卡過期需│            │
│        │        │      │儘速繳款之方式詐│            │
│        │        │      │騙，致使被害人謝│            │
│        │        │      │慧音陷於錯誤，於│            │
│        │        │      │同日匯款至被告謝│            │
│        │        │      │敏聰帳戶        │            │
├────┼────┼───┼────────┼──────┤
│中國信託│00000000│丙○○│詐騙集團於93.12.│99,896元    │
│商業銀行│95529   │      │06以電話佯稱退稅│            │
│鳳山分行│        │      │之方式詐騙，致使│            │
│        │        │      │被害人丙○○陷於│            │
│        │        │      │錯誤，於同日匯款│            │
│        │        │      │至被告癸○○帳戶│            │
└────┴────┴───┴────────┴──────┘
附表二：
聯邦商業銀行
玉山商業銀行
高雄中小企業銀行
台灣土地銀行
台北銀行


司法院資訊處製作；財團法人民間司法改革基金會備份。
